臺灣高等法院刑事判決　　　　　　　　　　　　　九十三年度上訴字第二六０九號
　上　訴　人
　即　被　告 丙○○
　　選任辯護人　吳錫欽律師
上列上訴人因強盜案件，不服臺灣板橋地方法院九十三年度訴字
第一二八號，中華民國九十三年八月五日第一審判決（起訴案號
：臺灣板橋地方法院檢察署九十二年度偵字第二一五０四號），
提起上訴，本院判決如下：
    主  文
上訴駁回。
    事  實
一、丙○○有多次竊盜前科，民國八十五年七月、八十六年三月
    間，復因竊盜及妨害自由等罪，經臺灣士林地方法院於八十
    七年四月十日以八十七年度訴緝字第十八號、八十七年度易
    緝字第三十一號判決處有期徒刑一年八月、三月、三月，合
    併應執行有期徒刑二年，並於刑前強制工作三年，嗣本院以
    八十七年度上易字第二九九號駁回上訴確定，於八十九年十
    二月二十九日入監執行，九十一年一月二十九日假釋出獄，
    同年三月八日保護管束期滿執行完畢。
二、詎丙○○不思悔悟，竟意圖為自己不法之所有，於九十二年
    十一月二十六日下午五時許，至甲○○所經營位於臺北縣土
    城市○○街九十一號之小吃店點餐時，佯以內急借廁，趁甲○○未為注意之際，進入甲○○房間內 (侵入住宅部分未據
    告訴)， 徒手竊取林女所有咖啡色皮包一只（內有信用卡六
    張及新臺幣（下同）二千五百八十元），得手後，將之藏放
    在所著外套內朝店外方向行走，惟遭甲○○發現其皮包帶子
    自丙○○外套下緣露出而事洩，甲○○為索回遭竊之皮包，
    旋由小吃店內緊追丙○○至店外，見丙○○正欲騎乘停放在
    小吃店外之車牌號碼：ＧＩＺ—七八九號重型機車逃離現場
    ，乃抓住丙○○機車後座把手，以阻其離去。詎丙○○為圖
    防護贓物及脫免逮捕，竟當場揮動手臂甩向甲○○，甲○○
    隨即換手抓住丙○○穿著之衣服，此時丙○○不顧甲○○尚
    抓著其衣服，仍移動機車前行，惟撞及路旁之小推車致人車
    倒地，甲○○亦隨之仆跌，因而受有身體下肢挫傷之傷害，
    丙○○稍後在現場為聞甲○○呼救之聲前來援助之乙○○會
    警查獲。
三、案經臺北縣政府警察局土城分局移由臺灣板橋地方院檢察署
    檢察官偵查起訴。
    理  由
一、訊據上訴人即被告丙○○就其於右揭時、地竊取被害人甲○○之咖啡色皮包一只之犯行直承不諱，惟矢口否認有何準強
    盜犯行，辯稱：其確實有行竊，被發現後，其雖已跨騎於機
    車之上，惟並未發動機車，當時天雨路滑，機車係遭甲○○
    推倒，甲○○隨之跌倒受傷，甲○○所受之傷非與其扭打所
    致，且其並未脫免逮捕，只有撥開甲○○的手，並未用力甩
    開甲○○，無任何施強暴脅迫行為，不符合準強盜要件云云
    。辯護人則為被告辯稱：被害人甲○○前後之指訴不一，顯
    有瑕疵，被告並無當場揮動雙臂甩向甲○○之暴力行為，亦
    無強行開動機車，致使甲○○仆倒受傷之事實，非可論以準
    強盜等語。
二、經查：
  (一)被告與其辯護人就卷附證據之證據能力均表示無意見，並依
    法就全卷證據進行辯論，本案有關被告以外之人於審判外之
    言詞或書面陳述，因被告及辯護人未於言詞辯論終結前聲明
    異議，依刑事訴訟法第一百五十九條之五第二項之規定視為
    同意作為證據，先予敘明。
  (二)被告於右揭時、地竊取被害人甲○○所有之咖啡色皮包一只
    （內有信用卡六張及二千五百八十元）一節，經被告自承在
    卷，核與被害人甲○○指訴之情節相符，並有扣押物品目錄
    表、贓物認領申請單在卷可憑，此部分之事實堪以認定。
  (三)被告於竊盜既遂後，為防護贓物、脫免逮捕而當場為強暴行
    為，已據證人即被害人甲○○於警詢及原審法院審理時證稱
    ：被告進來說要買麵，並借用廁所，嗣其發現被告走出來後
    肚子鼓鼓的，且急急忙忙跑出去，其看到皮包之帶子自被告
    外套下緣露出來，馬上跑出去說：『你拿我的東西』，被告
    繼續跑去騎機車，其乃趕快走出麵攤，抓住被告機車後面，
    被告發現機車被抓住，以手很用力的要將其甩出去，其急忙
    用另外一隻手抓住被告的衣服，此時被告機車開始移動，並
    撞到一旁的小推車而倒下，其跟著跌倒。被告起身後，原本
    想要毆打其，但其高喊搶劫，有人聞聲跑出將被告捉住，被
    告被逮捕後，才發現身上有傷等語（見原審法院九十三年七
    月二十二日審判筆錄），並有現場照片四張、廣川醫院診斷
    證明書在卷可憑，足認被告於竊盜犯行遭發現後，為防護贓
    物及脫免逮捕，而施暴力揮動手臂甩向在後追捕之被害人甲○○，且移動其欲騎乘逃離現場之機車，使捉住機車後座把
    手及被告衣物之甲○○仆跌在地，受有身體下肢挫傷等情無
    訛。
  (四)被告雖以前詞置辯，惟被告於犯行遭發現後，持贓物急欲逃
    離現場，且已跨騎於機車之上，被告於偵查中亦明確供稱當
    時騎機車係要逃走等情 (見偵查卷第二十六頁反面)， 則於
    此種情形下，被害人甲○○自後追呼搶劫，並以手捉住被告
    所騎機車後座把手及被告衣物，被告為脫免逮捕，自難於未
    施暴力之情形下即能輕輕撥開奮勇捉賊之被害人甲○○之手
    ，衡諸社會常情，應以被害人甲○○所供情節較為可採，被
    告所辯未對被害人甲○○施強暴云云，係事後卸責之詞，難
    以採信。
  (五)被告辯護人雖辯稱：被害人甲○○前後之指訴不一，顯有瑕
    疵等語，惟證人就同一事實之多次陳述，彼此稍有出入，此
    乃細節未交代清楚，或描述用語不同，省略片段情節，或紀
    錄之詳簡有異所致，倘其主要陳述一致，應得採為裁判之基
    礎，非謂其中有一部分互有出入，即認全部均屬無可採取。
    本件被害人甲○○於警詢中指稱：被告竊盜得手後，神色慌
    張離開小吃店，其發現被告衣物鼓起有異，乃自後追趕，被
    告騎乘之機車撞擊其店前之小推車倒地，其向前捉住被告，
    並欲拿回其所有之包包，被告拒絕，並與之發生扭打，將其
    推倒在地，致其受傷等語(見 偵查卷第七頁反面)， 與其於
    原審法院調查時之證詞就其發現被告竊盜犯行，追出店外捉
    雖辯護人質疑被害人甲○○就何時捉住被告、受傷原因、被
    告施何種暴行之陳述並不一致，惟證人甲○○之陳述略有出
    入之可能原因，已陳述如前，再佐以，本案發生時被告與被
    害人甲○○均處於慌亂狀態，整個案發之過程亦不超過數分
    鐘之時間，其間並涉及被告與被害人之間緊張關係之互動，
    被害人甲○○突遭此緊急事件，自難期其刻意記明被告犯案
    之所有細節及前後順序，而於警詢及原審調查時為一字不漏
    之陳述，是其指訴，縱前後略有出入，因主要陳述尚屬一致
    ，仍可採為判決之基礎，被告辯護人辯稱，被害人甲○○之
    指訴前後不一，顯具瑕疵，亦難採信。
  (六)被告聲請傳喚證人乙○○到庭為證，惟查證人乙○○於警詢
    所為陳述與證人即被害人甲○○於原審法院接受詰問過程之
    證述，並無不符，而被告對證人甲○○於原審法院之證述亦
    認為所言屬實（見原審訴字卷第六十六頁），因就事實發生
    前後整體情節，參互以析，不生齟齬，是被告聲請再傳喚證
    人乙○○，核無必要。
  (七)綜上，被告所辯，顯係飾卸，核無足採，本案事證明確，被
    告犯行，足以認定。
三、按竊盜或搶奪，因防護贓物、脫免逮捕或湮滅罪證，而當場
    施以強暴、脅迫者，即以強盜論，不以所施強暴、脅迫手段
    ，須至使他人不能抗拒程度為成立準強盜罪之要件；又按刑
    法第三百二十九條所謂「當場」，固不以實施竊盜或搶奪者
    尚未離去現場為限，即已離盜所而尚在他人跟蹤追躡中者，
    仍不失為「當場」（最高法院九十一年度臺字第五七七八號
    判決意旨、同法院二十八年度上字第一九八四號判例意旨參
    照）。本件被告竊取被害人甲○○財物得手後，即經發現追
    捕，當被害人甲○○緊抓被告騎乘機車之後座把手（貨架）
    時，被告竟用力將被害人甲○○甩開，致使被害人甲○○重
    心後移，嗣被害人甲○○隨即以另一手抓住被告的衣服，被
    告此等行為，已該於當場施以強暴之要件，並不以其未與被
    害人或第三人發生扭打為必要。是以，被告於本件竊盜犯行
    後，被害人甲○○追躡中，為防護贓物、脫免逮捕而當場為
    不法腕力，已屬強暴之行為，合於準強盜之當場為強暴之要
    件，核其所為，係犯刑法第三百二十九條之準強盜罪，應依
    同法第三百二十八條第一項處斷。另被害人（即證人）甲○○雖受有上開下肢挫傷之傷害，惟此傷害為被告施強暴行為
    整體過程所生之當然結果，尚難認被告另具傷害故意，此部
    分應不另論罪。又被告有如事實欄所述前科，並經執行完畢
    ，有本院被告全國前案紀錄表可按，是其於有期徒刑之執行
    完畢後，五年內再犯有期徒刑以上之本罪，為累犯，應依刑
    法第四十七條規定加重其刑。
四、原審同此見解，爰引刑法第三百二十九條、第三百二十八條
    第一項、第四十七條之規定，審酌被告素行、犯罪動機、目
    的、手段、所竊財物價值，暨於遭追捕時復當場對被害人施
    以腕力之強暴行為所生危害，以及對社會治安之衝擊，犯罪
    後態度等一切情狀，量處有期徒刑六年。經核認事用法，並
    無不合，量刑亦屬妥適，被告仍執前詞提起上訴，核無理由
    ，應予駁回。
五、另被告雖曾於九十一年間起，基於意圖為自己不法所有之概
    括犯意，先於九十一年十二月五日十三時許，因竊盜案件經
    臺灣臺北地方法院檢察署檢察官向臺灣臺北地方法院提起公
    訴【九十二年六月二十七日繫屬於臺灣臺北地方法院九十三
    年度訴緝字第一一一號（原九十二年度訴字第一一五七號）
    】；復於九十一年、九十二年間，因多次竊盜犯行為警先後
    查獲等事實，經臺灣板橋地方法院檢察署檢察官、臺灣臺北
    地方法院檢察署檢察官、臺灣士林地方法院檢察署檢察官分
    別移送臺灣臺北地方法院併案審理（同前案號），該案經臺
    灣臺北地方法院就被告常業竊盜部分，判處有期徒刑五年，
    並於刑之執行前令入勞動場所強制工作三年，被告上訴由本
    院以另案審理中。惟按連續犯須連續數行為而犯同一罪名，
    始能成立，所謂犯同一罪名，依司法院大法官會議釋字第一
    五二號解釋，指構成犯罪要件相同者而言；而刑法第三百二
    十條之竊盜罪或同法第三百二十一條之加重竊盜罪與同法第
    三百二十九條之準強盜罪，二者罪名互殊，犯罪構成要件不
    同，則竊盜罪與準強盜罪間，並不成立連續犯，因此，被告
    本件犯行係犯刑法第三百二十九條之準強盜罪，與先繫屬於
    臺灣臺北地方法院之竊盜罪間，並不成立連續犯，故該先繫
    屬之效力不及於本件被告所犯之準強盜罪，附此敘明。另被
    告於九十二年十月二十四日中午十二時三十分許，在台北縣
    中和市○○路三十二號張君家所經營之泰式餐廳內竊取張君
    壽之黑色包包 (內含單眼相機)， 遭發現後為脫免逮捕，向
    張君家揮拳施以強暴，另犯準強盜之罪，亦經臺灣臺北地方
    法院以九十三年訴緝字第一一一號判決判處有期徒刑五年二
    月，有該案判決在卷可憑。被告雖主張應斟酌本案與前開臺
    北地院九十三年度訴緝字第一一一號判決是否係屬裁判上一
    罪而併予審理，惟準強盜罪均係於為竊盜或搶奪犯行失風後
    發生，亦即均依現場狀況，臨時起意發生，被告於行竊之時
    ，不知其竊盜犯行將會遭人查覺，而能事先有準強盜之概括
    犯意，自難認係基於準強盜罪之概括犯意，且被告於原審審
    理時稱：其住於案發地點斜對面，案發時其真的是要去買東
    西，偷東西是臨時起意等語 (見原審訴字卷第六十八頁），
    依此更足以認定本案係臨時起意，被告並無準強盜之概括犯
    意，是本案與前開臺灣臺北地院九十三年度訴緝字第一一一
    號判處之準強盜犯行，並無連續犯之裁判上一罪關係，併予
    敘明。
據上論斷，應依刑事訴訟法第三百六十八條，判決如主文。
本案經檢察官周志榮到庭執行職務。
中　　華　　民　　國　　94　　年　　1 　　月　　6 　　日
                  臺灣高等法院刑事第二十二庭
                      審判長法  官  蔡  秀  雄
                            法  官  林　明　俊
                            法  官  蘇  素  娥
以上正本證明與原本無異。
如不服本判決，應於收受送達後十日內向本院提出上訴書狀，其
未敘述上訴之理由者並得於提起上訴後十日內向本院補提理由書
（均須按他造當事人之人數附繕本）。
                            書記官  何　閣　梅
中　　華　　民　　國　　94　　年　　1 　　月　　6 　　日
附錄：本案論罪科刑法條全文
中華民國刑法第三百二十八條
意圖為自己或第三人不法之所有，以強暴、脅迫、藥劑、催眠術
或他法，至使不能抗拒，而取他人之物或使其交付者，為強盜罪
，處五年以上有期徒刑。以前項方法得財產上不法之利益或使第
三人得之者，亦同。
犯強盜罪因而致人於死者，處死刑、無期徒刑或十年以上有期徒
刑；致重傷者，處無期徒刑或七年以上有期徒刑。
第一項及第二項之未遂犯罰之。
預備犯強盜罪者，處一年以下有期徒刑、拘役或三千元以下罰金
。
中華民國刑法第三百二十九條
(準強盜罪)
竊盜或搶奪，因防護贓物、脫免逮捕或湮滅罪證，而當場施以強
暴脅迫者，以強盜論。
